臺灣臺中地方法院民事判決
110年度訴字第1538號
原      告  方姝豫即方怡琇

訴訟代理人  李東炫律師
被      告  王尚祖  




訴訟代理人  洪家駿律師
複代理人    劉旻翰律師
            許立功律師
上列當事人間請求清償借款事件，本院於民國110年12月23日言
詞辯論終結，判決如下：
    主      文
被告應給付原告新臺幣壹佰參拾萬元，及自民國一百一十年四月
七日起至清償日止，按年息百分之五計算之利息。
訴訟費用由被告負擔。
本判決於原告以新臺幣肆拾參萬肆仟元為被告供擔保後，得假執
行；但被告如以新臺幣壹佰參拾萬元為原告預供擔保，得免為假
執行。 
    事實及理由
一、原告主張：被告原為原告之姊夫，被告在與訴外人即原告胞
    姐方怡惠結婚前，即向原告表示擬在婚前清償其原有債務、
    購買房屋，於民國105年間陸續向原告及訴外人原告配偶洪
    紹偉（綽號培根）分別借款新臺幣（下同）150萬元及100萬
    元，因原告當時有顧忌，唯恐被告將來因姻親關係而不還錢
    ，與洪紹偉商議後，乃向被告佯稱是介紹綽號「培根」之人
    借款，再由洪紹偉於105年2月23日自其帳戶提領現金100萬
    元，由原告代為交付被告，原告則於同年4月8日貸與被告15
    0萬元。被告自同年4月起分期匯款償還原告及洪紹偉，迄至
    109年10月1止，尚欠原告95萬元、洪紹偉35萬元。詎被告與
    原告胞姐於109年12月8日離婚後，即不再還款，幾經催討均
    未置理，而洪紹偉已於110年2月22日將其剩餘債權35萬元讓
    與原告，經原告於同年3月9日以台中大全街郵局000164號存
    證信函通知被告債權讓與乙事，經被告於翌日收受，惟迄未
    還款，爰依消費借貸、債權讓與之法律關係提起本件訴訟等
    語。並聲明：㈠被告應給付原告130萬元，及自聲請支付命令
    狀繕本送達翌日起至清償日止，按年息5%計算之利息。㈡願
    供擔保，請准宣告假執行。
二、被告則以：被告與原告及洪紹偉間從未有消費借貸合意，原
    告及洪紹偉亦未曾交付150萬元、100萬元款項予被告。蓋被
    告之所以匯款給原告，係為儲蓄與原告胞姐方怡惠將來購屋
    頭期款，非向原告清償借款。而被告傳送予原告之表格，實
    為購屋頭期款之儲蓄計畫表格，150萬元及100萬元則為儲蓄
    目標，表格下方「餘」字則為尚餘存款目標多少錢之意。又
    被告因方怡惠事前之告知，知悉原告會以被告之存款充作其
    清償房貸之用，被告為擔保日後原告不會拒不認帳，乃持續
    傳送更新之儲蓄計畫表格；表格之所以分「琇」、「培根」
    二欄，係因原告向被告表示訴外人即原告閨密吳壁樺（綽號
    培根）單親經濟負擔頗重，希望被告金援「培根」，被告即
    於105年8月匯款10萬元，供原告提供予「培根」應急花用，
    後因被告無法負擔金援，遂將「培根100萬元」改為儲蓄目
    標，自105年10月起每月固定儲蓄1萬元，故表格所列「琇」
    、「培根」二欄，其一係供原告挪用清償房貸，另一則為金
    援「培根」之款項。原告空言被告借款，原告請求均無理由
    等語置辯。並聲明：㈠原告之訴駁回。㈡如受不利益判決，願
    供擔保請准免予假執行。
三、兩造不爭執事項（見本院卷第135至138頁，本院依判決格式
    修改部分文句）：
　㈠原告與洪紹偉為夫妻關係，吳壁樺為原告友人。原告胞姐方
    怡惠與被告曾為夫妻關係，其等於105年7月31日結婚，109
    年12月8日離婚。
  ㈡被告曾於105年12月起至109年10月間陸續每次匯款2萬元、匯
    款37次，總計匯款74萬元至原告之豐原中山路郵局帳戶內。
  ㈢原告與洪紹偉於110年2月22日簽訂債權讓與契約書，約定洪
    紹偉將其對被告消費借貸債權餘額35萬元讓與原告，原告於
    同年3月9日以台中大全街郵局000164號存證信函，通知被告
    債權讓與之事，被告於翌日收受後，於同年月12日以台中南
    屯路郵局000107號存證信函覆原告否認有欠款洪紹偉乙事。
  ㈣被告於109年10月20日以LINE向原告傳送表格，表格上載「琇
    150W」、「培根100W」，並於「琇」、「培根」欄位標明10
    5年至109年12月間之金額，「琇」、「培根」下方各記載「
    餘95W」、「35W」。被告另於108年11月間以LINE訊息告知
    原告，稱有轉2萬元予原告，請原告確認，再傳送統計表格
    予原告，隨後稱「還了快一百了…」。
  ㈤合作金庫銀行衛道分行帳號0000000000000帳戶（下稱合庫銀
    行帳戶）為洪紹偉所有，洪紹偉於105年2月23日曾於上揭帳
    戶提領100萬元，被告則於同日開立遠東國際商業銀行台中
    自由分行帳號00000000000000帳戶（下稱遠東商銀帳戶），
    並存入100萬元作為定存。
  ㈥原告於110年3月22日寄發台中大全街郵局000190號存證信函
    予被告，表示原告因種種考量，未曾向被告揭露該綽號培根
    之人實係洪紹偉。
  ㈦卷附證物形式真正不爭執。　
四、得心證之理由： 
  ㈠按當事人主張有利於己之事實者，就其事實有舉證之責任，
    民事訴訟法第277條前段定有明文。是以民事訴訟如係由原
    告主張權利者，應先由原告負舉證之責，若原告先不能舉證
    ，以證實自己主張之事實為真實，則被告就其抗辯事實即令
    不能舉證，或其所舉證據尚有疵累，亦應駁回原告之請求（
    最高法院17年上字第917號判決意旨參照）。惟原告對於自
    己主張之事實已盡證明之責後，被告對其主張，如抗辯其不
    實並提出反對之主張者，則被告對其反對之主張，亦應負證
    明之責，此為舉證責任分擔之原則（最高法院18年上字第28
    55號判決意旨參照）。原告主張被告於105年間分別向原告
    及原告配偶洪紹偉借款150萬元、100萬元，嗣被告陸續還款
    後，尚積欠原告及洪紹偉各95萬元、35萬元借款，洪紹偉已
    於110年2月22日將債權餘額35萬元讓與原告，原告並於同年
    3月9日以台中大全街郵局000164號存證信函通知被告，經被
    告於翌日收受該函等情，業據其提出與所述相符之債權讓與
    契約書、上開存證信函、洪紹偉合庫銀行帳戶存摺封面及內
    頁影本為證（見司促卷第49、63至69、75至77頁），被告則
    否認與原告及洪紹偉間有消費借貸合意，亦否認原告及洪紹
    偉未曾交付上開款項，並以前詞置辯，依舉證責任分配之法
    則，原告應就其及洪紹偉與被告間有消費借貸之合意及借款
    金錢交付之事實，負舉證責任。
  ㈡借款交付部分：
　⒈證人即原告胞姐方怡惠於本院具結證稱：我與被告曾為夫妻
    關係，109年底離婚，被告曾向原告借150、100萬元，因為
    被告需要錢還債，後來我聽說是每月還2萬多元，實際情形
    我不知道，被告沒有跟我說為了結婚讓我安心而把錢放在原
    告那裡保管，我及原告沒有債信不良情形，我有看過原告交
    錢給被告，時間很久我忘了，地點在之前我妹妹太原的家裡
    ，當時我看到原告拿150萬給被告，我有數錢，因為我陪同
    被告去領，要確認金額，至於100萬元是被告自己找原告拿
    的，我沒有陪同，因為被告說還需要100萬，要跟我妹的朋
    友借，那位朋友叫「培根」，被告有拿到100萬，我有問我
    妹妹，婚前我沒跟被告討論過買房子的事，婚後有，但沒有
    明確的內容等語（見本院卷第148至152頁），核與原告主張
    交付借款150萬元時，是由被告開車搭載證人方怡惠同來原
    告當時太原路的租屋處，原告在車上交付150萬元予被告等
    情大致相符（見本院卷第90頁），被告抗辯證人方怡惠證述
    與原告主張不合，即屬無據。
　⒉又觀之被告整理傳送予原告之表格，每張表格上方均有記載
    「琇150W」、「培根100W」（見司促卷第9、81至97頁），
    而洪紹偉曾於105年2月23日自其合庫銀行帳戶提領100萬元
    ，被告則於同日開立遠東商銀帳戶，並存入100萬元作為定
    存，此有洪紹偉之合庫銀行帳戶存摺封面及內頁影本、被告
    傳送其遠東商銀帳戶內頁明細予原告之截圖為證（見司促卷
    第75至79頁），如依被告所辯，其僅係單純資訊分享，提供
    原告遠東商銀之優惠利率，又何需將其存摺內頁明細金額翻
    拍予原告閱覽。再者，證人即原告友人吳壁樺於本院具結證
    稱：原告曾在109年間拜託我打電話給被告，向被告催款，
    我後來用LINE聯絡被告，我沒有借錢給被告，我知道催討的
    款項是100萬元，當時被告已讀不回等語（見本院卷第154至
    155頁），並有證人吳壁樺與原告之對話截圖在卷可參（見
    本院卷第93頁），佐以前揭證人方怡惠之證述，堪認被告確
    有透過原告向綽號「培根」之人借款100萬元，並有拿到100
    萬元借款，而該名培根之人實係原告配偶洪紹偉無誤。
　⒊綜上事證可知，原告主張其與洪紹偉確有分別交付150萬元、
    100萬元予被告等情，應堪採信。
　㈢消費借貸合意部分：　　　
　⒈依原告提出被告傳送予原告之LINE對話內容，被告曾於105年
    3月27日傳送訊息予原告稱：「先跟你講一下，那原本放的1
    00萬存款，我會因為把小白賣掉而要解除定存挪去清償車貸
    ，而培根的這筆款項我在8、9月份的時候生出來還他，這樣
    你覺得是否ok？」，被告復於同年8月1日傳送訊息予原告表
    示：「培根的那100是否有需要用到？」、「我在想說要怎
    麼還」、「你幫問一下好了，如果要用，我就去貸款整筆給
    他，不然就先20，再來每月1萬，如何？」，原告詢問「培
    根問每個月幾號給他一萬」時，被告回答「一樣月初」、「
    我就月初給你2萬，還是他的部分要直接匯給他？」、「我
    今天先拿21給你姊，其中1萬是還你的，培根每月的1萬下個
    月開始還」、「來不及去領，我先拿11萬給你姊，這幾天有
    案子在辦要先忙，10萬我領回來再補上」等語（見本院卷第
    121至125、131頁）；被告另於108年11月間以LINE訊息告知
    原告：「剛剛有轉2萬過去囉，你再確認一下」，接著傳送
    「琇150W」、「培根100W」表格後，又稱「還了快一百了…
    」（見司促卷第83頁）。由被告上開對話之用語為「還」、
    「要怎麼還培根」、「其中1萬是還你的」、「培根的1萬下
    個月開始還」可知，被告已自承有向原告及綽號「培根」之
    人借款150萬元、100萬元，並以每月匯款1萬元分期清償乙
    節甚明，是原告就其及綽號培根之人與被告間成立消費借貸
    合意，及業已交付借款等節，均已盡證明之責。
　⒉至被告雖抗辯綽號培根之人並非原告配偶洪紹偉，而係原告
    之女性友人吳壁樺云云。然由被告收受100萬元借款前，從
    未見過綽號「培根」之人可知，被告僅係透過原告向綽號「
    培根」之人借款，至於何人係綽號「培根」之人則非重點，
    被告只需借得款項即可，是綽號「培根」之人為何人，並不
    影響其與被告間消費借貸合意之成立。而依前所述，該名綽
    號「培根」之人實係原告配偶洪紹偉，應認洪紹偉與被告間
    有100萬元消費借貸合意之成立。
  ㈣被告雖辯稱其匯款予原告係為儲蓄與原告胞姐方怡惠將來購
    屋之頭期款，而非向原告清償借款，被告傳送予原告之表格
    ，實為購屋頭期款之儲蓄計畫表格，150萬元及100萬元為儲
    蓄目標，表格下方「餘」字則為尚餘存款目標多少錢之意云
    云。然若為儲蓄被告與原告胞姐之購屋頭期款，被告大可自
    行至金融機構開戶存款，且可於固定期間領取存款利息，更
    有助於儲蓄購屋資金，何需將款項存至原告帳戶，而損失存
    款利息；且被告上開LINE對話訊息中，亦稱「還了快一百了
    」，則表格下方之「餘」字，應非距離存款目標多少之意，
    而係借款尚餘多少之意，較為可採，足見被告所辯匯款予原
    告係作為購屋頭期款之儲蓄用，與事實不符。另被告抗辯表
    格分為「琇」及「培根」二欄，其一係供原告挪用清償房貸
    ，另一則為金援「培根」之款項云云，惟原告否認有借款繳
    納房貸之需求，而證人吳壁樺並未證述其有向被告或原告要
    求金援之事，則被告此部分所辯，亦屬無據。
  ㈤末按給付無確定期限者，債務人於債權人得請求給付時，經
    其催告而未為給付，自受催告時起，負遲延責任。其經債權
    人起訴而送達訴狀，或依督促程序送達支付命令，或為其他
    相類之行為者，與催告有同一之效力；遲延之債務，以支付
    金錢為標的者，債權人得請求依法定利率計算之遲延利息；
    應付利息之債務，其利率未經約定，亦無法律可據者，週年
    利率為5%，民法第229條第2項、第233條第1項前段及第203 
    條分別定有明文。本件原告請求被告返還之借款，兩造並未
    約定清償期，而原告於110年2月24日向本院提出聲請支付命
    令狀（見司促卷第5頁），與催告有同一之效力，則原告請
    求自聲請支付命令狀繕本送達被告之翌日即110年4月7日起
    （見司促卷第147頁）至清償日止，按年息5%計算之遲延利
    息，於法有據，應予准許。
五、綜上所述，原告及洪紹偉確有分別借款150萬元、100萬元予
    被告，被告迄今尚有95萬元、35萬元未還，而洪紹偉之借款
    債權已讓與原告，並經原告通知被告。則原告依消費借貸及
    債權讓與之法律關係，請求被告給付130萬元，及自110年4
    月7日起至清償日止，按年息5%計算之利息，為有理由，應
    予准許。
六、兩造均陳明願供擔保，聲請宣告假執行或免為假執行，經核
    尚無不合，爰分別酌定相當之擔保金額准許之。 
七、本件事證已臻明確，兩造其餘攻擊防禦方法及證據，核與判
    決結果不生影響，爰不一一論列，併此敘明。
八、訴訟費用負擔之依據：民事訴訟法第78條。 
中　　華　　民　　國　　111 　年　　1 　　月　　13　　日
                  民事第一庭    法  官  廖欣儀
正本係照原本作成。
如對本判決上訴，須於判決送達後20日內向本院提出上訴狀。如
委任律師提起上訴者，應一併繳納上訴審裁判費。
中　　華　　民　　國　　111 　年　　1 　　月　　14　　日
                                書記官  顏嘉宏